【裁判字號】    89,簡上,337
【裁判日期】    900613
【裁判案由】    傷害
【裁判全文】
臺灣臺北地方法院刑事判決                        八十九年度簡上字第三三七號
    上  訴  人  甲○○
    即  被  告
    選任辯護人  林辰彥
                黃淑怡
                張凱輝
右列上訴人因傷害案件，不服本院八十九年度簡字第六九七號，中華民國八十九年八
月二十八日第一審判決（聲請簡易判決處刑案號：台灣台北地方法院檢察署八十九年
度偵字第六八八六號）提起上訴，本院管轄之第二審合議庭判決如左：
    主  文
原判決撤銷。
甲○○共同傷害人之身體，處有期徒刑貳月，如易科罰金以參佰元折算壹日。
    事  實
一、緣丙○○前曾向己○○○（已去世）承租台北市大安區○○○路○段一三二巷十
    八號地下室，甲○○則係該門牌號一樓之屋主，二人於民國八十八年九月十日二
    十時三十分許，在台北市大安區○○○路○段一三二巷十八號前，因水費問題而
    發生爭吵，丙○○竟基於傷害之犯意，徒手毆打甲○○，致甲○○受有左眼球挫
    傷合併結膜下出血、右膝外側韌帶拉傷、右前肋挫傷等傷害（丙○○傷害部分，
    業已另案審結）；甲○○心有不甘，乃於翌日十二時五分許，意欲找丙○○理論
    ，二人並言明至丙○○之房東己○○○及其子戊○○、媳婦庚○○住處台北市大
    安區○○○路○段一三二號十八號二樓調和，二人甫進入己○○○前揭住處不久
    ，甲○○竟基於傷害之犯意，夥同隨後亦衝入該住處之三名與其有犯意聯絡與行
    為分擔之不詳姓名、年籍之成年人，由甲○○及其中一人以徒手、其餘二人則手
    持木棍之方式，共同在前揭己○○○之住處毆打丙○○，致丙○○受有臉部腫脹
    五×五公分、瘀傷二×一公分、瘀傷及腫脹十二×五公分、流鼻血、右上肢擦傷
    十五×○．二公分、擦傷二×二公分、左下肢腫脹十×十公分、右第九、第十肋
    骨骨折等傷害。
二、案經告訴人丙○○訴由台北市政府警察局大安分局報請台灣台北地方法院檢察署
    偵查聲請簡易判決處刑。
    理  由
2一、訊據被告甲○○矢口否認其有前揭之傷害犯行，其辯稱意旨略以：
    (一)其於八十八年九月十日二十一時，因告訴人丙○○承租二樓所有之地下室，未
      安裝水錶，而長期偷接其所有一樓之水錶使用，且拒不付水費，乃與丙○○理
      論，並告知不付費，即切斷水源，不供其使用，詎丙○○不但不付，竟惱羞成
      怒，揮拳毆打其頭部，致其左眼視網膜出血水腫，顯見其為被害人，並無毆打
      告訴人丙○○之行為。
    (二)又次日即八十八年九月十一日上午，其與友人乙○○於自宅洽談房子之事後，
      因畏懼再被丙○○毆打，乃邀乙○○與其前去找丙○○商談解決，走到公寓一
      樓大門口，適巧遇丙○○與翁妻丁○○，丙○○手持棍棒，告知同至二樓房東
      處洽談，其不疑有他，即獨自與翁某上二樓，孰料於二樓遇見房東後，即有
      三、四人手持棍棒，橫衝直撞向其與丙○○之間，不分青紅皂白，扭打成一團
      ，其中一人對其毆打，致其受有傷害，因其前一日眼睛遭丙○○所毆傷，無法
      辨識該三、四人之面貌，致右膝外側韌帶遭拉傷、右前肋骨亦挫傷，原審徒以
      丙○○所言，據以認定其犯有傷害犯行，實難令入折服云云。
二、惟查：
    (一)前揭事實，業經告訴人丙○○指訴甚詳，經核與證人丁○○、戊○○、庚○○
      等人於本院調查時（見本院九十年五月十七日訊問筆錄）所證相符，而告訴人
      丙○○因被告甲○○前揭犯行，致其受有臉部腫脹五×五公分、瘀傷二×一公
      分、瘀傷及腫脹十二×五公分、流鼻血、右上肢擦傷十五×○．二公分、擦傷
      二×二公分、左下肢腫脹十×十公分、右第九、第十肋骨骨折等傷害，亦有台
      北市立仁愛醫院驗傷診斷書在卷可稽。
    (二)被告甲○○聲請本院傳訊之證人乙○○雖於本院調查時證稱：「我與被告是朋
      友」、「我到金山南路找被告，談房子的事情，．．．是我要出來時，他們兩
      個人在一樓公寓大門有碰到，我站在旁邊，他們談了一下，翁拿出棍子出來，
      當時是翁與他太太，他太太在前，翁在後，翁有揮拳，之後他們說要到樓上去
      談．．．」、「有一個人追著被告跑，被告跑下來，之後被告跑回家，我也就
      走了．．．」等語（見本院八十九年十一月二十一日訊問筆錄），惟觀之被告
      甲○○於本院調查時供稱：「．．．我認為事情要解決，我按他電鈴，我要跟
      他好好講，他又出拳打我眼睛，他叫我上到樓上，之後就有三、四個人打我」
      等語（同前揭筆錄），而告訴人丙○○於事發當時乃住在台北市大安區○○○
      路一三二號十八號地下室，業經證人戊○○於本院調查時證明屬實，顯見被告
      甲○○應係至該地下室按告訴人丙○○住處之電鈴，找告訴人丙○○理論，二
      人並非係在一樓公寓大門碰面，則證人乙○○前揭證稱，是否屬實，尚有可議
      ；再者，如被告甲○○於八十八年九月十一日前去找告訴人丙○○理論時，復
      遭告訴人丙○○持棍毆打，則被告甲○○衡情必會再遭至另外之傷害，惟揆之
      被告甲○○所提出之診斷證明書載明其受有左眼球挫傷合併結膜下出血、右膝
      外側韌帶拉傷、右前肋挫傷等傷害，有被告甲○○所提出之啟誠聯合診所診斷
      證明書在卷可稽，又參照被告甲○○於警訊時供稱：「我於八十八年九月十日
      二十時三十分在台北市大安區○○○路○段一三二巷十八號門口前被丙○○毆
      打，他當時用手毆打我的左眼及身體，造成我左眼球挫傷合併結膜下出血、右
      膝外側韌帶拉傷、右前肋挫傷」等語（見偵卷第七頁背面），顯見被告甲○○
      於翌日即同年九月十一日時並未受有任何傷害，是以，證人乙○○證稱：「翁
      拿出棍子出來」、「翁有揮拳」等語，顯係附和被告甲○○之詞，復衡諸常理
      ，如被告甲○○果真係被不詳姓名、年籍之成年人自二樓追下樓，證人乙○○
      既係被告甲○○之朋友，豈有任由該陌生人追逐被告甲○○，而放任不管即逕
      行離開之理？基上所述，在在均顯示證人乙○○前揭證述，乃係迴護被告甲○○之詞，不足採信。
    (三)八十八年九月十一日告訴人丙○○被毆打後，只剩其一人坐在前揭房東住處之
      沙發上，業據證人戊○○、庚○○於本院調查時證陳綦詳（同前揭筆錄），亦
      即被告甲○○及其他不詳姓名、年籍之成年人已離開現場，參之被告甲○○並
      未受有任何傷害，業如前述，衡諸常情，如非被告甲○○亦有參與毆打，豈會
      有告訴人丙○○一人受傷，而獨留在前揭房東住處，被告甲○○則已經離開之
      理？顯見被告甲○○與前揭三名不詳姓名、年籍之成年人有毆打告訴人丙○○
      之犯意聯絡與行為分擔應可認定。
    (四)綜上所述，告訴人丙○○前揭指訴，與事實相符，應可採信，被告甲○○前揭
      辯稱，乃係事後卸責之詞，不足採信，事證明確，被告甲○○前揭犯行至堪認
      定。
三、核被告甲○○所為，係犯刑法第二百七十七條第一項之傷害罪。被告甲○○就前
    揭犯行，與三名不詳姓名、年籍之成年人有犯意聯絡與行為分擔，為共同正犯；
    原審予以論罪科刑，雖非無見，然查：
    (一)被告甲○○對於前揭時、地傷害告訴人丙○○之事實，經核並未於警訊時坦承
      不諱，原審認被告甲○○於「警訊中坦承不諱」云云，顯有誤會。
    (二)被告甲○○就前揭之傷害犯行，與三名不詳姓名、年籍之成年人有犯意聯絡與
      行為分擔，為共同正犯，乃原審於主文中漏未諭知「共同」，據上論結欄亦未
      引用刑法第二十八條，顯有違失。
    (三)被告甲○○犯罪後，刑法第四十一條業於九十年一月四日修正，同月十日公布
      施行，該條第一項修正為：「犯最重本刑為五年以下有期徒刑以下之刑之罪，
      而受六個月以下有期徒刑或拘役之宣告，因身體、教育、職業、家庭之關係或
      其他正當事由，執行顯有困難者，得以一元以上三元以下折算一日，易科罰金
      」，將得易科罰金之範圍擴大為最重本刑五年以下有期徒刑之罪，是被告甲○○犯罪後法律已有變更，雖本件被告甲○○所犯罪名依修正前刑法四十一條規
      定，本得易科罰金，然該法條既修正如上，仍屬法律變更，依刑法第二條第一
      項前段之規定，應適用修正後之規定，原審未及比較，亦有違誤。
    被告甲○○猶執前詞否認犯罪，固無可採，但原審判決既有可議，自應由本院予
    以撤銷改判。爰審酌被告甲○○之犯罪之動機、目的、手段、所生危害，暨犯罪
    後矢口否認之態度等一切情狀，茲量處如主文所示之刑，並諭知易科罰金之折算
    標準；至被告甲○○與其前揭共犯用以傷害告訴人丙○○之木棍，未據扣案，且
    並無證據證明為被告甲○○或係其他共犯所有，爰不併於宣告沒收，附此敘明。
據上論斷，應依刑事訴訟法第四百五十五條之一第三項、第三百六十九條第一項前段
、第三百六十四條、第二百九十九條第一項前段、刑法第二條第一項前段、第二十八
條、第二百七十七條第一項、第四十一條第一項、罰金罰鍰提高標準條例第一條前段
、第二條判決如主文。
本案經檢察官張安箴到庭執行職務
中      華      民      國    九十      年      六      月     十三     日
                                      臺灣臺北地方法院刑事第四庭
                                        審判長法官    段景榕
                                              法官    侯水深
                                              法官    蔡守訓
右正本證明與原本無異。
不得上訴。
                                            書記官    林義盛
中      華      民      國    九十      年      六      月     十四     日
刑法第二百七十七條
一傷害人之身體或健康者，處三年以下有期徒刑、拘役或一千元以下罰金。
二犯前項之罪、因而致人於死者，處無期徒刑或七年以上有期徒刑，致重傷者，處三
  年以上十年以下有期徒刑。


司法院資訊處製作；財團法人民間司法改革基金會備份。
